【裁判字號】    98,交聲,198
【裁判日期】    980902
【裁判案由】    違反道路交通管理處罰條例聲明異議
【裁判全文】
臺灣苗栗地方法院交通事件裁定         98年度交聲字第198號
原處分機關  交通部公路總局新竹區監理所苗栗監理站
異  議  人
即受處分人  甲○○
上列異議人因違反道路交通管理處罰條例案件，對於交通部公路
總局新竹區監理所苗栗監理站98年7 月7 日所為之竹監苗字第裁
54-F00000000號處分（原舉發案號：苗縣警交字第F00000000 號
），聲明異議，本院裁定如下：
    主  文
異議駁回。
    理  由
一、按汽車駕駛人，行車速度，超過規定之最高時速，或低於規
    定之最低時速，除有第43條第1 項第2 款情形外，處新臺幣
    1,200 元以上2,400 元以下罰鍰；又汽車駕駛人，駕駛汽車
    有違反本條例之行為，經交通勤務警察或依法令執行交通稽
    查任務人員制止時，不聽制止或拒絕停車接受稽查而逃逸者
    ，除按各該條規定處罰外，處新臺幣3,000 元以上6,000 元
    以下罰鍰，道路交通管理處罰條例第40條、第60條第1 項分
    別定有明文。而汽車駕駛人，有違反道路交通管理處罰條例
    第40條、第60條第1 項之情形者，除依原條款處罰鍰外，並
    各記違規點數1 點，復為道路交通管理處罰條例第63條第1
    項第1 款所明定。末按汽車駕駛人之行為有不服從指揮稽查
    而逃逸，當場不能或不宜攔截製單舉發者，得逕行舉發，道
    路交通管理處罰條例第7 條之2 第1 項第4 款規定甚明。
二、原處分意旨略以：本件異議人即受處分人甲○○所有車牌號
    碼Q9-7919 號自用小客車，於民國98年5 月27日14時5 分許
    ，行經台13甲線8.5 公里北上處為苗栗縣警察局交通警察隊
    員警舉發「1.此路段限速50公里，駕駛人行車速度經測時速
    96公里，超速46公里（40公里以上未滿60公里）2.違反處罰
    條例之行為，拒絕停車接受稽查而逃逸」違規；嗣異議人於
    舉發單所裁應到案時間內到案表示不服舉發，經原處分機關
    函請舉發單位調查結果，仍認異議人有上開違規行為，乃依
    道路交通管理處罰條例第40條、第60條第1 項、第63條第1
    項暨違反道路交通管理事件統一裁罰基準及處理細則第41條
    第4 項規定，於98年7 月7 日裁處異議人罰鍰共計新臺幣5,
    000 元（超速部分2,000 元，拒絕稽查逃逸部分3,000 元）
    ，並記違規點數2 點（超速及拒絕稽查逃逸各計1 點）（超
    速部分未據聲明異議），原處分並無不法等語。
三、異議意旨略以：異議人於98年5 月27日14時5 分，駕駛車號
    Q9-7919 號自用一般小客車，行經台十三甲線8.5 公里北上
    處，遭執行交通測速照相勤務之員警跨越馬路於路中央逕行
    高速攔查取締；縣警局於98年6 月29日之回覆文，完全規避
    其作業程序失當，即「未鳴笛」、「高速攔停的危險稽查舉
    動」、「100 公尺前未置放攔停稽查之警示物」等程序疏失
    ；駕駛人因突如其來的危險攔停，因突見員警冒出站立路中
    央，為免高速急停可能釀成後方車輛之連環追撞，反應不及
    無法顧及員警左手持相機、右手搖指揮棒之攔截，為閃避該
    員警之路霸莽撞舉動，駕駛人確切朝內側車道做閃躲，目的
    為躲撞擊執行勤務之員警身體，當時路經車輛車速均偏快，
    若急停配合此不合理之稽查行為，當時當地發生車禍追撞機
    率，可能要拜此員警取締舉措而攀升，為此提出聲明異議，
    請求撤銷原處分關於拒絕接受稽查而逃逸之部分等語。
四、經查：
（一）異議人於上揭時、地，駕駛車號Q9-7919 號自小客車為警
      舉發超速及拒絕停車接受稽查違規乙節，有原舉發單位即
      苗栗縣警察局苗縣警交字第F00000000 號舉發違反道路交
      通管理事件通知單1 份暨採證照片1 張在卷足憑。
（二）異議人雖以前詞置辯，然證人即本件舉發警員李安惇到庭
      具結證稱：「當時是巡邏取締超速，我是開藍白巡邏車，
      停在取締地點旁邊，那是一個廢棄的加油站」、「（你們
      是哪一種測速照片？）雷射槍有附照相功能，是自動掃描
      ，如有超速車輛經過，就會自動掃，截取照相」、「（當
      時你人站在何處？）照相機的旁邊，看到相片才會攔停違
      規車輛」、「（為何有照片還要攔停？）因我們是取締嚴
      重超速，我們是執行現場攔停的勤務」、「（有無內規規
      定一定要攔停？）我們是攜帶式並非固定式的照片，所以
      要現場攔停」、「（有無100 公尺置放測速照片之警示物
      ？）有一個固定式，之前又放一個我們警察的『前有測速
      』告示牌」、「（既然你們有放告示牌，為何還要攔停？
      ）我們沒有衝出去，我站在照相機旁邊，照到他時，距離
      還有100 多公尺，相片一照到我們就揮指揮棒攔停」、「
      （當時你們有幾個員警？）兩個，當時我負責揮指揮棒，
      另一個負責引導他停車」、「（有無規定要如何攔停車輛
      ？）有，要鳴笛攔停」、「（當時有無這麼做？）有」、
      「（你認為異議人有看到你，而拒絕停車？）有，當時只
      有他一部車，我攔停時他本來走外側，我一攔停他就往內
      側行駛」、「（你如何確定你攔停地點距離告示牌有100
      公尺遠？）有量過」、「（異議人問：當時有無置放測速
      及攔檢的警示物？）測速的告示牌有一個固定，之前還有
      一個加上的，攔檢警察沒有規定要放，而嚴重超速的警政
      署有規定可以隱匿執法」、「（異議人問：假設當時我服
      從警員的取締，造成追撞的社會事件，你應該要負何種責
      任？）我們在攔停時，距離他很遠，他一定有看到，如他
      減速慢行的話，就不會發生追撞，且當時的路很寬，我們
      同事可以引導他到廢棄加油站，我認為不會發生追撞，因
      我執行勤務這麼久，都沒有遇到過，我們攔停不會突然衝
      到馬路上。」等語綦詳（見本院98年8 月5 日訊問筆錄）
      ，且有證人庭呈之現場照片2 張以資佐證（見本院卷第37
      頁及證物袋）。足見本件舉發員警於取締異議人違規當時
      ，業於攔停地點100 公尺前置放有「前有測速照相」之警
      告標示，且於攔停異議人之際亦有鳴笛予以警示。
（三）再據證人即當日一同執勤之員警劉永中於本院調查時到庭
      具結證稱：「（當天何人先看到異議人車輛？）李員是以
      三角架架著測速器，他在旁邊監控、攔檢違規車輛，再用
      指揮棒攔檢」、「（當他攔檢異議人車輛時，你在做何事
      ？）他在前面攔，我在後面引導」、「（異議人車輛有無
      當場停下？）沒有」、「（你如何引導？）前面攔檢時，
      我在後面用指揮棒引導，這是一般情形，本件我有到車道
      ，因異議人將車子開到內側車道，前面在檢時異議人車輛
      由外側變到內側，此時我就由路邊白線走到外側車道，還
      不到行車的虛線處」、「（當時你距離異議人車輛有多遠
      ）？約30到40公尺左右」、「（異議人車輛有無在你面前
      行駛過去？）有」、「（你突然走進車道，是否會造成駕
      駛人驚嚇，為閃避，而造成危險？）不會，因還有一段距
      離」、「（異議人問：以當時車速96公里時速，你衝到車
      道，是否執法過當，造成駕駛人的安全問題？）我沒有用
      衝，我是用走的，因距離的關係，我是用慢慢走的過去，
      前面攔檢時，他變到內側車道，以距離來說我用走的就可
      以了」、「（異議人問：當時執勤，你們是否有在100 公
      尺前有放警示物？）此路況在500 公尺前，就有固定的『
      前有測速照相』牌子，本件在300 公尺前我們有放警局自
      製的牌子。」等語綦詳（見本院98年8 月26日訊問筆錄）
      。益徵本件取締違規地點前確有置放「前有測速照相」之
      警告標示，且證人雖有走到車道上攔停之舉措，然其所在
      位置與異議人之車輛仍有一段距離，尚未能據此認定證人
      有如異議人所稱衝出車道之危險稽查舉動。
（四）衡諸證人李安惇及劉永中係依法執行公務之人員，經到庭
      具結，證述其攔停舉發經過，對異議人所駕駛上開自小客
      車如何超速及拒絕停車接受稽查之舉發過程的證述，連續
      而完整，顯見證人對舉發當時之記憶深刻，而依卷內證據
      資料並無任何積極證據足以證明證人上開證詞係屬虛偽，
      亦無足以令人顯信證人證述為不可採之品性證據或前科證
      據存在，本院自不得僅以證人為本件掣單告發異議人之員
      警而全盤抹煞其在訴訟上所具有之證人資格及其證言之證
      明力，且上開二證人之證詞經核互為一致，無明顯矛盾之
      處，故其證言應堪採信。
（五）再者，人民違反法律上之義務而應受行政罰之行為，法律
      無特別規定時，雖不以出於故意為必要，仍須以過失為其
      責任條件；但應受行政罰之行為，僅須違反禁止規定或作
      為義務，而不以發生損害或危險為其要件者，推定為有過
      失，於行為人不能舉證證明自己無過失時，即應受處罰（
      司法院大法官會議釋字第275 號解釋意旨參照）。本件違
      規地點前設置有限速50公尺及「前有測速照相」之警告標
      示，足以提醒駕駛人於該路段應注意不得超速，業如前述
      ；異議人既係考領合法駕駛執照之駕駛人，本應知悉並隨
      時保持不超越最高速限之速度行駛，卻仍超速行駛，已有
      違反行車速度管制之違規行為在先，復於執勤員警攔停時
      拒絕停車接受稽查而逃逸，且就其違反法定義務之情事，
      無法證明其具不能履行義務正當事由，殊無率以馬上停車
      有危行車安全為由而得阻卻其過失責任，是異議人前開所
      辯委不足採。從而，異議人有於上述時、地因違反道路交
      通管理處罰條例（超速違規）且拒絕停車接受稽查而逃逸
      之行為，且經合法舉發一事應堪認定，本件事證明確，應
      依法論科。
五、綜上所述，本件異議人既有前揭違反道路交通管理處罰條例
    且拒絕停車接受稽查而逃逸之違規行為，原處分機關依道路
    交通管理處罰條例第60條第1 項、第63條第1 項第1 款之規
    定及違反道路交通管理事件統一裁罰基準表，裁處異議人罰
    鍰3,000 元，並記違規點數1 點，核無違法或不當之情事，
    聲明異議意旨仍執前詞，任意指摘原處分，並無理由，應予
    駁回。
六、據上論斷，應依道路交通管理處罰條例第87條第2 項，道路
    交通案件處理辦法第19條，裁定如主文。
中    華    民    國    98    年    9     月    2     日
                  交通法庭  法  官  林卉聆
以上正本證明與原本無異。
如不服本裁定應於送達後5 日內向本院提出抗告狀。
                            書記官  楊慧萍
中    華    民    國    98    年    9     月    2     日


司法院資訊處製作；財團法人民間司法改革基金會備份。
